【裁判字號】    97,消債更,193
【裁判日期】    970911
【裁判案由】    聲請更生程序
【裁判全文】
臺灣彰化地方法院民事裁定           97年度消債更字第193號
聲  請  人  甲○○
上列當事人因消費者債務清理事件聲請更生，本院裁定如下：
    主  文
聲請駁回。
聲請費用新台幣壹仟元由聲請人負擔。
    理  由
一、按債務人與金融機構協商成立者，不得聲請更生或清算，但
    因不可歸責於己之事由，致履行顯有重大困難者，不在此限
    ；本條例施行前，債務人依金融主管機關協調成立之中華民
    國銀行公會會員辦理消費金融案件無擔保債務協商機制與金
    融機構成立之協商，準用前項之規定，消費者債務清理條例
    第151條第5項、第6項分別定有明文。又聲請更生或清算不
    合程式或不備其他要件者，法院應以裁定駁回之，但其情形
    可以補正者，法院應定期間先命補正，復為同條例第8條所
    明定。
二、本件聲請意旨略以：聲請人有不能清償債務情事，前已提出
    債權人清冊，以書面向最大債權金融機構中國信託商業銀行
    股份有限公司請求共同協商債務清償方案，雖協商成立，然
    因其每月收入僅有新台幣（下同）61,097元，每月必要支出
    包括房貸及扶養家屬每月約55,469元，聲請人每月收入扣除
    上開每月必要生活支出，已不足清償清償方案所約定之32,
    852 元，是該協商條件卻已遠超過聲請人所能負擔，且聲請
    人每月尚須支付房貸37,500元，皆致聲請人無力繼續履行上
    開協商方案，故有消費者債務清理條例第151 條第5 項但書
    所定不可歸責於己之事由，致履行協商還款方案顯有重大困
    難，且其無擔保或無優先權之債務總額未逾1,200 萬元，復
    未經法院裁定開始清算程式或宣告破產云云。
三、經查：據聲請人陳稱其每月須繳納房貸37,500元，惟房貸部
    分不可認為生活必要支出；又聲請人主張每月須負擔其父母
    及子女之扶養費55,469元，然查其父母之生活支出依法應由
    聲請人與其姊弟共同分擔，子女之生活支出應由聲請人與前
    妻共同分擔，是以每人每月最低生活標準9,829元計算，聲
    請人之每月必要生活支出為31,059元（9,829×3.16＝31,05
    9），衡其每月薪資仍足以履行前開協商條件，則聲請人主
    張協商金額過鉅，致其收入扣除金融機構債權人協商金額及
    每月應償還非金融機構債權人金額後，已不足維持其生活之
    詞，顯非真實，為無理由。
四、承上所述，聲請人所主張而可採認之必要生活費用應為31,0
    59元，業如前述，則以聲請人95年、96年之平均每月約72,0
    83元之收入，扣除其前與金融機構債權人間協商成立之債務
    清償方案每月應繳金額32,852元後，尚有餘額39,231元，顯
    可維持聲請人與家屬必要之生活。此外，債務人亦未能再提
    出係因不可歸責於己之事由，致履行上開協商內容顯有重大
    困難之其他證據，其主張不足採信。是以，本件更生聲請不
    具消費者債務清理條例第151條第5項但書所定因不可歸責於
    己之事由致履行顯有重大困難之特別要件，故其聲請並無理
    由，應予駁回。
五、末以，聲請人名下所有坐落於彰化芬園鄉○○段355、353-2
    地號之土地及門牌號碼彰化縣芬園鄉○○路○段93巷36之1
    號房屋一棟依復華銀行不動產鑑價總值6,163,661元，及坐
    落於芬園鄉○○段357-3、357-4、358-2、359、360地號等
    五筆土地共告現值計1,528,725元，共計7,692,386元，其資
    產仍大於債務總額6,462,400元，亦不符本條例第3條有不能
    清償債務之情形。
六、據上論結，本件債務人聲請更生，既違背本條例第151 條第
    5 項但書及同條例第6 項之規定，亦不符本條例第3 條之規
    定且上開欠缺又屬無從補正，依上說明，自應駁回其更生之
    聲請，爰裁定如主文。
中    華    民    國    97    年    9    月    11    日
                  民事第一庭    法  官  施坤樹
以上正本係照原本作成。
如不服本裁定，應於裁定送達後10日內，以書狀向本院提出抗告
，並繳納抗告費新臺幣1千元。
中    華    民    國    97    年    9    月    11    日
                                書記官  施嘉玫


司法院資訊處製作；財團法人民間司法改革基金會備份。
